臺灣橋頭地方法院民事裁定
109年度消債清字第55號
聲請人即債  邱鍾美香
務人                  
代  理  人  吳武軒  法扶律師
上列當事人因消費者債務清理事件聲請清算，本院裁定如下：
    主  文
聲請人邱鍾美香自民國一百零九年十月十三日下午四時起開始清
算程序。
命司法事務官進行本件清算程序。
    理  由
一、聲請意旨略以：聲請人即債務人邱鍾美香前向金融機構辦理
    消費借貸、信用卡契約等，致積欠無擔保債務計新臺幣（下
    同）3,299,941元，因無法清償債務，乃於民國108年11月間
    向本院聲請前置調解，因無法負擔債權人所提還款方案而於
    同年12月20日調解不成立，因聲請人有不能清償債務或有不
    能清償之虞，復未經法院裁定開始更生程序或宣告破產，爰
    依法聲請准予裁定清算等語。
二、按「債務人不能清償債務或有不能清償之虞者，得依本條例
    所定更生或清算程序，清理其債務。」消費者債務清理條例
    （下稱消債條例）第3條定有明文。衡以消費者與金融機構
    間債之關係之發生，係依契約自由原則及相互間之信賴為基
    礎，此為社會經濟活動得以維繫及發展之重要支柱，債務人
    經濟窘迫，固不應任其自生自滅，債權人一方之利益，仍不
    能因之摒棄不顧。是債務人於協商程序中，自應本於個人實
    際財產及收支狀況，依最大誠信原則，商討解決方案。如終
    究不能成立協商，於聲請更生或清算時，法院審酌上開條文
    所謂「不能清償或有不能清償之虞」，自宜綜衡債務人全部
    收支、信用及財產狀況，評估是否因負擔債務，而不能維持
    最基本之生活條件；所陳報之各項花費，是否確屬必要性之
    支出；如曾有協商方案，其條件是否已無法兼顧個人生活之
    基本需求等情，為其判斷之準據。
三、經查：
  ㈠聲請人前向各金融機構辦理消費借貸、信用卡契約等，致現
    積欠無擔保債務至少3,299,941元，前因無法清償債務，而
    於108年11月間向本院聲請前置調解，因無法負擔債權人所
    提還款方案而於108年12月20日調解不成立等情，有108年11
    月21日前置調解聲請狀所附債權人清冊、財團法人金融聯合
    徵信中心前置協商專用債權人清冊、信用報告、調解筆錄等
    件在卷可稽，堪信為真實。
  ㈡聲請人現任職於彌勒家照顧中心，自陳每月薪資26,500元，
    依108年8月至109年4月薪資表所示，此期間薪資總額為234,
    731元，另領有年終獎金15,925元，核每月平均薪資約27,40
    5元，而其名下僅康健人壽保險解約金1,430元，108年度申
    報所得為241,600元，核每月平均所得20,133元，現勞工保
    險投保薪資24,000元等情，有財產及收入狀況說明書、勞工
    保險被保險人投保資料表、綜合所得稅各類所得資料清單暨
    國稅局財產歸屬資料清單、薪資表、國際康健人壽保險股份
    有限公司109年7月13日康健字第10900008000號函附卷可稽
    。則查無聲請人有其他收入來源，佐以聲請人提出薪資明細
    單為證，則以聲請人主張之收入來源，應全非虛罔，是以薪
    資表所示每月平均薪資、獎金共27,405元作為核算其現在償
    債能力之基礎，應能反映真實收入狀況。
  ㈢至支出部分，聲請人主張扶養配偶，每月支出扶養費5,000元
    。按直系血親、夫妻相互間，互負扶養之義務，民法第1114
    條第1款、第1116條之1定有明文。查聲請人配偶邱○○現約58
    歲，且有4名成年子女，此有戶籍謄本、家族系統表在卷可
    考，聲請人僅陳稱配偶現為乩童無收入，未提出其已無謀生
    能力之相關證明，況尚有子女得負擔其扶養義務，則聲請人
    主張需扶養配偶等情，難認可採；至聲請人個人日常生活必
    要費用部分，審酌聲請人負債之現況，基於社會經濟活動之
    互賴及誠信，該日常生活所需費用，自應節制開支，不得有
    超越一般人最低生活標準之享受，否則反失衡平，本院依消
    債條例第64條之2第1項，參酌衛福部社會司所公告歷年最低
    生活費標準，109年度高雄市最低生活費標準13,099元之1.2
    倍為15,719元，則聲請人每月最低生活費除有特殊情形並有
    證據證明者外，自宜以此為度，始得認係必要支出，聲請人
    主張每月個人必要生活費為12,066元，尚低於上開標準15,7
    19元，應認可採。
  ㈣綜上所述，以聲請人現每月之收入27,405元為其償債能力基
    準，扣除其每月個人必要生活費12,066元後僅餘15,339元，
    而聲請人目前負債總額為3,299,941元，扣除保險解約金1,4
    30元後，債務餘額為3,298,511元，以上開餘額按月攤還結
    果，約17年期間始能清償完畢，堪認聲請人確有不能清償債
    務或有不能清償之虞之情事。從而，聲請人主張已不能清償
    債務，聲請本院准予清算，依所舉事證及本院調查結果，即
    無不合。
四、末按「法院開始清算程序之裁定，應載明其年、月、日、時
    ，並即時發生效力。」、「法院裁定開始更生或清算程序後
    ，得命司法事務官進行更生或清算程序，必要時得選任律師
    、會計師或其他適當之自然人或法人一人為監督人或管理人
    。」，消費者債務清理條例第83條第1項、第16條第1項分別
    定有明文。本件聲請人其目前收入及財產狀況，不能履行債
    務，未償之債務亦屬不能清償，有如上述。從而，聲請人聲
    請清算，洵屬有據，應予准許，爰命司法事務官進行本件清
    算程序。
五、依消費者債務清理條例第11條第1項、第83條第1項、第16條
    第1項，裁定如主文。
中　　華　　民　　國　 109　　年　　10　　月　　13　　日
              　        　民事庭　法　官　李姝蒓
以上正本係照原本作成。
本裁定已於109年10月13日下午4 時公告。
本裁定不得抗告。
中　　華　　民　　國　 109　　年　　10　　月　　13　　日
  　                              書記官　郭南宏